【裁判字號】    89,交上易,21
【裁判日期】    890322
【裁判案由】    過失致死
【裁判全文】
臺灣高等法院高雄分院刑事判決                    八十九年度交上易字第二一號
    上  訴  人
    即  被  告  甲○○
右上訴人因過失致死案件，不服臺灣高雄地方法院八十八年度交易字第五四一號中華
民國八十八年十二月八日第一審判決（起訴案號：臺灣高雄地方法院檢察署八十八年
度偵字第三四八０、四八五四號），提起上訴，本院判決如左：
      主      文
上訴駁回。
      事      實
一、甲○○考領有普通大貨車駕駛執照，應注意飲酒後其吐氣所含酒精成分超過每公
    升零點二五毫克以上者不得駕車、汽車行駛時應注意車前狀況、在同一車道行駛
    時，除超越前車外，後車與前車之間應保持隨時可以煞停之距離，竟疏於注意，
    於民國八十八年一月十七日二時許，在飲酒後其血液中酒精濃度已達一九四‧一
    二ＭＧ＼ＤＬ（中度酩酊、運動失調、平衡障礙、判斷力遲鈍）之程度時，明知
    自己因服用酒類精神狀態已不能安全駕駛動力交通工具，仍貿然駕駛車號ＶＱ—
    ０三八五號自用小貨車搭載黃盛榮，沿國道一號高速公路由南往北方向行駛，當
    時情形，天候晴、柏油路面平直、乾燥、無缺陷、無障礙物、夜間有照明、視距
    良好，客觀上並無不能注意之情形，竟於行經高速公路三六六公里五五０公尺處
    時，疏於注意車前狀況及與前車保持隨時可以煞停之距離，致其小貨車右前座撞
    擊同向在前由賴風清所駕駛之車號ＶＲ—九六八號大貨車，甲○○駕駛之小貨車
    因而向左翻覆，甲○○、黃盛榮二人均因受傷嚴重而送醫急救，黃盛榮並因顱內
    出血不治死亡。
二、案經內政部警政署國道公路警察局第五警察隊報請臺灣高雄地方法院檢察署檢察
    官偵查起訴。
      理      由
一、訊據上訴人即被告甲○○固坦承伊於右揭時、地發生車禍，惟矢口否認上開小貨
    車為其所駕駛，辯稱：肇事小貨車是我的車，但肇事那天不是我開的，是黃盛榮
    開車載我，那天晚上十一點多，我與黃盛榮等五人去喝酒，一直喝到凌晨二點多
    ，我在車內睡覺，不知肇事云云。惟查，證人即現場處理警員黃俊傑、周豐田二
    人證述：我們先把乘客座之人送醫，後再把駕駛座之人送高雄醫學院，二人分別
    送不同醫院，筆錄也是在高雄醫學院製作，因此可以肯定駕駛座那名傷患就是甲
    ○○；八十八年一月十七日之報告是我到醫院去作甲○○筆錄後，回到隊上即製
    作等語。又依卷附小貨車受損之照片可知右側乘客座之受損情形較為嚴重，且依
    常情言之，上開小貨車僅二個座位，縱然翻覆，亦不可能使駕駛座之人與乘客座
    之人互調位置，參以上開小貨車為被告所有等情判斷之，被害人黃盛榮當時應係
    坐於右側乘客座，而由被告甲○○駕駛上開小貨車之事實，應堪認定。被告所辯
    ，無非畏罪卸責之詞，不足採信。至證人劉興春、莊順斌雖證稱：大家喝了十八
    瓶啤酒後，甲○○酒醉，黃盛榮較清醒，黃盛榮直接拿了桌上的鑰匙下去，伊將
    甲○○扶入乘客座，黃盛榮已在駕駛座上等語，然證人劉興春、莊順斌為被告及
    被害人黃盛榮之朋友，被害人已死亡，其二人之證言不無偏袒被告之虞，況證人
    劉興春、莊順斌所見之情形並非肇事當時之情形，其證言亦不足以證明上開小貨
    車由何人駕駛。此外，復有道路交通事件調查報告表一份、現場照片八張在卷可
    資佐証，且被害人係因本件車禍致胸部及腦部挫傷死亡，業經臺灣高雄地方法院
    檢察署檢察官督同法醫師相驗明確，有相驗屍體證明書、驗斷書、及勘驗筆錄等
    在卷可憑。
二、按汽車行駛時，駕駛人應注意車前狀況，並隨時採取必要之安全措施，在同一車
    道行駛時，除超越前車外，後車與前車之間應保持隨時可以煞停之距離；又汽車
    駕駛人於飲酒後其吐氣所含酒精成分超過每公升零點二五毫克以上者不得駕車，
    道路交通安全規則第九十四條第三項、第一項、第一百十四條第二款。被告考領
    有普通大貨車駕駛執照，其駕駛汽車自應注意遵守上開規定。經查，被告於肇事
    後經送醫急救，採取其血液檢驗結果，其血液中酒精濃度已達一九四‧一二ＭＧ
    ＼ＤＬ即中度酩酊、運動失調、平衡障礙、判斷力遲鈍之程度時，此有高雄醫學
    院附設中和紀念醫院緊急生化檢驗報告單一紙及血液中酒精濃度與酒醉程度及呈
    現症狀關係表一紙附卷可憑，而被告於送醫急救清醒後，當日上午十一時十五分
    許，經警測試結果，其吐氣所含酒精濃度亦達每公升零點三三毫克，此亦有酒精
    測試單一紙在卷為憑，是被告顯已飲酒超過上開標準而不得駕駛車輛。詎其竟仍
    貿然駕駛上開小貨車搭載黃盛榮，而當時情形，天候晴、柏油路面平直、乾燥、
    無缺陷、無障礙物、夜間有照明、視距良好，客觀上並無不能注意之情形，於行
    經高速公路三六六公里五五０公尺處時，因疏於注意車前狀況，及與前車保持可
    以隨時煞停之距離，致撞擊同向在前由賴風清所駕駛之大貨車，致黃盛榮因顱內
    出血送醫途中不治死亡，被告過失，至為明顯。本件經送請高雄市政府建設局行
    車事故鑑定委員會鑑定結果，亦認定被告甲○○為肇事原因，賴風清無肇事原因
    ，此有上開委員會八十八年三月十八日高市車鑑字第三０八０號函及鑑定意見書
    一份在卷可憑。被害人因本件車禍死亡，與被告之過失行為間有相當因果關係，
    罪證明確，被告犯行，洵堪認定。核被告所為，係犯刑法第二百七十六條第一項
    之過失致人於死罪。雖刑法於八十八年四月二十一日經修正公布，增訂第一百八
    十五條之三規定：「服用酒類，不能安全駕駛動力交通工具而駕駛者，處一年以
    下有期徒刑、拘役或三萬元以下罰金」，並已於同月二十三日生效，惟按刑法第
    一條之規定：「行為之處罰，以行為時之法律有明文規定者為限。」被告肇事時
    ，刑法並無處罰駕駛人上述行為之規定，則被告所為，自不應適用新增定之刑法
    第一百八十五條之三之規定論處，併此說明。被告酒醉駕車肇事因而致人死亡，
    依法應負刑事責任，爰依道路交通管理處條例第八十六條第一項規定，加重其刑
    。
三、原審因而適用刑事訴訟法第二百九十九條第一項前段，道路交通管理處罰條例第
    八十六條第一項、刑法第二百七十六條第一項，罰金罰鍰提高標準條例第一條前
    段之規定，並審酌被告酒醉駕車，漠視他人生命、財產之安全，無視政府禁止酒
    醉駕車之法令宣導及社會上眾多酒醉駕車結果不幸事件之教訓；且本件行駛於高
    速公路，對公眾之安全尤其造成甚大之危害，並因而肇事致他人喪失寶貴生命，
    肇事後否認犯行，飾詞狡辯無悔改之意，尚未賠償被害人家屬，為遏止被告及社
    會上之不良風氣等一切情狀，量處有期徒刑二年。經核原判決認事用法，並無不
    合，量刑亦甚妥適，被告上訴意旨，空言指摘原判決不當，為無理由，應予駁回
    。
據上論結，應依刑事訴訟法第三百六十八條，判決如主文。
本案經檢察官林應華到庭執行職務。
中    華    民    國     八十九     年       三       月     二十二     日
                              臺灣高等法院高雄分院刑事第八庭
                                  審判長法官  蕭權閔
                                        法官  洪兆隆
                                        法官  莊飛宗
右正本證明與原本無異。
不得上訴。
                                    書記官  張宗芳
中    華    民    國     八十九     年       三       月     二十四     日
附錄：本判決論罪科刑法條：
刑法二百七十六條第一項
因過失致人於死者，處二年以下有期徒刑、拘役或二千元以下罰金。
                                                                        Ｂ


司法院資訊處製作；財團法人民間司法改革基金會備份。
